【裁判字號】    97,訴,915
【裁判日期】    980430
【裁判案由】    強盜
【裁判全文】
臺灣苗栗地方法院刑事判決               97年度訴字第915號
公  訴  人  臺灣苗栗地方法院檢察署檢察官
被      告  丙○○
                    （現另案在臺灣新竹監獄執行中）
指定辯護人  許盟志律師
被      告  丁○○
                      號
                    （現另案在臺灣臺中監獄苗栗分監執行）
指定辯護人  黃雅琴律師
上列被告等因強盜案件，經檢察官提起公訴（97年度偵字第4913
號），本院判決如下：
    主    文
丙○○共同犯竊盜罪，累犯，處有期徒刑捌月；又共同犯強制罪
，累犯，處有期徒刑月。應執行有期徒刑玖月。
丁○○共同犯竊盜罪，處有期徒刑柒月；又共同犯強制罪，處有
期徒刑貳月。應執行有期徒刑捌月。
    事    實
一、丙○○前於民國94年間因竊盜案件，經本院以93年度易字第
    726 號判決判處有期徒刑10月確定，並於95年11月26日（起
    訴書誤載為27日）因縮刑期滿執行完畢。詎其猶不知悔改，
    於96年9 月10日中午12時許，騎乘機車搭載丁○○（2 人原
    係配偶關係，於97年6 月27日離婚）行經苗栗縣後龍鎮南港
    里12鄰山邊94之1 號時，見該處有設置媽祖神像供信徒參拜
    ，遂入內向屋主甲○○表示欲參拜媽祖，並經甲○○引領至
    二樓佛堂，丙○○、丁○○於參拜媽祖時，發現媽祖神像上
    懸掛有金牌，竟基於意圖為自己不法所有之犯意聯絡，利用
    參拜完畢欲下樓之際，由丁○○藉口如廁而趁機返回二樓佛
    堂，丙○○則陪同甲○○下樓，引開甲○○注意並為丁○○
    爭取較充裕之時間行竊。丁○○返回佛堂後隨即徒手將媽祖
    神像佛龕之玻璃片門往上推移，竊取神像上之金牌1 面；得
    手後，丁○○將佛龕玻璃片門放下時，因不慎撞擊佛龕底部
    而發出聲響，甲○○聽聞聲響發覺有異，旋即前往二樓，當
    場發現丁○○竊得金牌正欲下樓離去，甲○○立即趨前伸手
    捉住現行犯丁○○之右手，阻止丁○○逃逸，並大喊「有賊
    」，丁○○見狀為圖逃脫，遂大聲呼叫丙○○，丙○○聽聞
    後隨即上樓，見此情狀，亦為求與丁○○共同逃離現場，竟
    與丁○○基於妨害他人行使權利之犯意聯絡，以雙手同時抓
    捏甲○○雙手腋下之方式，當場對甲○○施以強暴，致使甲○○因而鬆手，以此妨害甲○○逮捕現行犯之權利；丙○○
    、丁○○2 人則趁隙逃逸。嗣因苗栗縣警察局竹南分局竹南
    派出所員警接獲線民檢舉，始循線查獲。
二、案經苗栗縣警察局竹南分局報請臺灣苗栗地方法院檢察署檢
    察官偵查起訴。
    理    由
壹、證據能力部分：
    按被告以外之人於審判外之言詞或書面陳述，除法律有規定
    者外，不得作為證據；又被告以外之人於審判外之陳述，雖
    不符刑事訴訟法第159 條之1 至第159 條之4 之規定，而經
    當事人於審判程序同意作為證據，法院審酌該言詞陳述或書
    面陳述作成時之情況，認為適當者，亦得為證據，刑事訴訟
    法第159 條第1 項、第159 條之5 定有明文。本判決所引用
    各項證據資料（詳後引證據）之證據能力，檢察官、被告及
    渠等之辯護人就本判決所引用各項證據均表示不爭執或有證
    據能力（見本院卷第28、60頁），而未於言詞辯論終結前聲
    明異議，本院認前開證據資料作成時之情況，並無任何違法
    取證之不適當情形，以之作為證據使用係屬適當，自得採為
    認定事實之證據。
貳、實體部分：
一、前揭犯罪事實，迭據被告丙○○、丁○○於警詢、偵查及本
    院審理時坦承不諱，核與證人即被害人甲○○於偵查中結證
    前揭時地遭竊財物及被告丙○○、丁○○2 人逃逸過程之情
    節；證人即竹南銀樓之負責人陳武廷於警詢中證述被告丙○○前往竹南銀樓販售上述竊得之金牌等情相符，並有竹南銀
    樓飾金進貨證明單、媽祖神像金牌照片等各1 份附卷足稽，
    足認被告2 人前揭自白與事實相符。從而，本案事證明確，
    被告2 人前開犯行，均堪以認定。
二、論罪科刑：
  (一)核被告丙○○、丁○○2 人所為，均係犯刑法第320 條第1
    項之竊盜罪、同法第304 條第1 項之強制罪。公訴意旨雖以
    被告2 人竊得金牌後，為防護贓物及脫免甲○○之逮捕，由
    丙○○以雙手攻擊甲○○左右腋下之強暴方式，迫使甲○○
    鬆開雙手而逃脫，因認被告2 人所為係犯刑法第329 條、32
    8 條之準強盜罪嫌。惟按刑法第329 條準強盜罪之規定，雖
    未如刑法第328 條強盜罪之規定，將實施強暴、脅迫所導致
    被害人或第三人不能抗拒之要件予以明文規定，惟必於竊盜
    或搶奪之際，當場實施之強暴、脅迫行為，已達使人難以抗
    拒之程度，其行為之客觀不法，方與強盜行為之客觀不法相
    當，而得與強盜罪同其法定刑。據此以觀，刑法第329 條之
    規定，並未有擴大適用於竊盜或搶奪之際，僅屬當場虛張聲
    勢或與被害人或第三人有短暫輕微肢體衝突之情形（司法院
    大法官會議釋字第630 號解釋之解釋文及理由書參照）。故
    竊盜或搶奪之行為人，縱因防護贓物、脫免逮捕或湮滅罪證
    ，而有當場施以強暴、脅迫之行為，惟其所實施之強暴、脅
    迫行為，若尚未達於使人難以抗拒之程度者，即難與強盜行
    為同視，自不能遽依準強盜罪論擬（最高法院96年度台上字
    第7348號判決意旨參照）。經查，證人即被害人甲○○於偵
    查中結證稱：當天被告2 人參拜完，要與伊一起下樓時，丁○○去上廁所，伊與丙○○下到一樓時，聽到玻璃片的撞擊
    聲，伊上樓查看，剛好丁○○要往樓下跑，伊發現神像上的
    金牌不見了，立即抓住丁○○的手，喊抓賊，此時丙○○就
    上來二樓，正面用雙手抓住伊兩側腋下，伊的手就鬆開，被
    告2 人立即逃下樓騎機車逃跑，被告2 人沒有推倒伊，伊只
    有腋下痛，並沒有受傷等語（見偵查卷第31頁）。依證人上
    開證述內容觀之，被告丙○○雖曾以手抓住證人甲○○兩側
    腋下，然於證人甲○○鬆手後隨即離去，並無積極的攻擊證
    人甲○○，亦無未曾出言恫嚇，其所為僅係試圖排除證人甲○○之拉扯，此由證人甲○○並未受到任何傷害可知，是被
    告前開舉措縱有以不法之腕力排除證人甲○○之箝制，惟僅
    有短暫輕微之肢體衝突，其情節顯難認已足以壓制證人甲○○之意思自由或抑制其抗拒，而達於使人難以抗拒之程度，
    揆諸前揭說明，自與刑法第329 條所規定準強盜罪之構成要
    件不相合致，充其量僅該當刑法第304 條第1 項之強制罪犯
    行。公訴意旨認被告2 人所為係構成刑法第329 條準強盜罪
    嫌，尚有誤會，惟因此基本社會事實，與被告2 人所犯之刑
    法第320 條第1 項之竊盜罪及同法第304 條第1 項之強制罪
    之基本社會事實同一，爰依法變更起訴法條，本院並於審理
    時告知變更之竊盜及強制罪名（見本院卷第80-81 頁），併
    此敘明。
  (二)又被告丙○○、丁○○間就上開犯行，有犯意聯絡及行為分
    擔，皆為共同正犯。渠等所犯上開2 罪間，犯意各別，行為
    互異，均應予分論併罰。另被告丙○○前因竊盜案件，經本
    院以93年度易字第726 號判決判處有期徒刑10月確定，於95
    年11月26日縮刑期滿執行完畢等情，有卷附臺灣高等法院被
    告前案紀錄表可參，其前受有期徒刑執行完畢，5 年內故意
    再犯本件有期徒刑以上之2 罪，均為累犯，俱應依法加重其
    刑。
  (三)再按刑法第62條所規定之自首，以對於未發覺之罪，向有偵
    查權之機關或公務員自承犯罪，進而接受裁判為要件。如案
    已發覺，則被告縱有投案陳述自己犯罪之事實，亦祇可謂為
    自白，不能認為自首；而所謂之發覺，僅需有偵查犯罪權之
    機關或人員基於確切之根據，合理懷疑其人犯罪，非僅止於
    單純主觀上之懷疑，即屬已經發覺（最高法院26年上字第48
    4 號、82年台上字第641 號判例意旨可資參照）。證人即查
    獲本案之苗栗縣警察局竹南分局員警黃慶民於本院審理時證
    稱：伊在97年9 月8 日下午接獲線民之線報，表示曾聽聞被
    告丁○○說其與丙○○有在白沙屯拱天宮附近偷神像上的金
    牌，並由偷變搶，伊有先去附近當舖查證，看是否有於案發
    時間點附近，有丁○○、丙○○到當舖典當金牌，經查證過
    後確實在96年9 月10日丙○○有至竹南銀樓賣金牌，伊將當
    舖資料影印下來後，請巡佐乙○○約被告丁○○出來見面，
    見面後向丁○○詢問關於白沙屯拱天宮附近竊盜案件，丁○○就坦承，並帶同前往被害人住處查證等語（見本院卷第88
    -90 頁），是警方既已接獲線報，明確表示被告2 人涉有前
    開犯行，且經警查證後確實發現被告丙○○有於案發時間附
    近出售金牌，可見警方於約談被告丁○○前，即已懷疑被告
    2 人涉犯本件竊盜等案，而此項懷疑在客觀上又顯然有其合
    理根據，依照前揭說明，被告丁○○並非在犯罪未被發覺前
    自首，不符合自首之規定。被告丁○○之辯護人雖主張被告
    丁○○符合自首要件云云，自難憑採。
  (四)爰審酌被告2 人不思以己力賺取所需，為貪圖不法利益即心
    存僥倖而竊取他人財物，侵害他人之財產權益，且於脫逃過
    程中，對被害人甲○○施以強暴，所幸並未成傷；兼衡渠等
    於本案參與之情節、犯罪手段、所竊取財物之價值、犯後均
    能坦承犯行，態度尚佳，暨渠等之犯罪動機、目的、智識程
    度、生活狀況等一切情狀，分別量處如主文所示之刑，並均
    定渠等應執行之刑。
據上論斷，應依刑事訴訟法第299 條第1 項前段、第300 條，刑
法第28條、第320 條第1 項、第304 條第1 項、第47條第1 項、
第51條第5 款，刑法施行法第1 條之1，判決如主文。
本案經檢察官黃俊鳴到庭執行職務。
中    華    民    國    98    年    4     月    30    日
                  刑事第三庭  審判長法  官  柳章峰
                                    法  官  顏苾涵
                                    法  官  林佩儒
以上正本證明與原本無異。
如不服本判決應於收受判決後10日內向本院提出上訴書狀，並應
應敘述具體理由。其未敘述上訴理由者，應於上訴期間屆滿後20
日內向本院補提理由書(均須按他造當事人之人數附繕本)「切勿
逕送上級法院」。
                                    書記官  陳玲君
中    華    民    國    98    年    4     月    30    日
附錄本判決論罪科刑法條：
中華民國刑法第304條
以強暴、脅迫使人行無義務之事或妨害人行使權利者，處 3 年以
下有期徒刑、拘役或 3 百元以下罰金。
前項之未遂犯罰之。
中華民國刑法第320條
意圖為自己或第三人不法之所有，而竊取他人之動產者，為竊盜
罪，處 5 年以下有期徒刑、拘役或 5 百元以下罰金。
意圖為自己或第三人不法之利益，而竊佔他人之不動產者，依前
項之規定處斷。
前二項之未遂犯罰之。


司法院資訊處製作；財團法人民間司法改革基金會備份。
